??臺灣高等法院刑事判決　　　　　　　　95年度上訴字第4799號
上　訴　人
即　被　告　丙○○
選任辯護人　楊克成律師
上列上訴人因強盜案件，不服臺灣板橋地方法院95年度訴字第22
73號，中華民國95年11月13日第一審判決（起訴案號：臺灣板橋
地方法院檢察署95年度偵字第1328號），提起上訴，本院判決如
下：
    主  文
原判決撤銷。
丙○○竊盜，因防護贓物、脫免逮捕，而當場施以強暴，處有期
徒刑年。
    事  實
一、丙○○意圖為自己不法之所有，基於竊盜之犯意，於民國95
    年5月24日下午1時許，在臺北縣中和市○○路380號 「7-11
    便利商店」內購物時，趁店員不注意之際，竊取便利商店貨
    架上之旺來麻將線上遊戲光碟片五片（價值共計新臺幣〈下
    同〉1,226元）， 得手後藏於其穿著之褲襠內，並用上衣外
    套遮住，即至櫃檯就所購飲料結帳，並於將步出門口之際，
    為店員甲○○發現並要求丙○○返還竊得之光碟片，丙○○
    僅交出光碟片三片予甲○○即奪門逃出，甲○○即大聲追呼
    ，適路人乙○○路過該地，聽聞甲○○之追呼，隨即加入追
    捕之列，丙○○為乙○○追及後，為脫免逮捕及防護贓物，
    竟當場與乙○○發生拉扯，掙扎時雙方因而倒地翻滾，致乙○○受有下肢挫傷、右側小腿表淺損傷及右側上肢挫傷之傷
    害（傷害部分未據告訴），另二片遊戲光碟片則於拉扯之際
    ，自丙○○身上掉出。丙○○乘隙擬逃跑，嗣為路人合力制
    伏而為據報到場之員警當場逮捕，並扣得上開五片遊戲光碟
    片（經警發交甲○○領回）。
二、案經臺北縣政府警察局中和分局報告臺灣板橋地方法院檢察
    署檢察官偵查起訴。
    理  由
壹、證據能力部分：
一、按被告以外之人於審判外之言詞或書面陳述，除法律有規定
    外，不得作為證據，刑事訴訟法第159條第1項定有明文。查
    證人乙○○於警詢中所為之證述及臺北縣政府警察局中和分
    局安平派出所查訪報告表二紙，係被告以外之人於審判外之
    言詞或書面陳述，依前開規定，自無證據能力。
二、次按被告以外之人於偵查中向檢察官所為之陳述，除顯有不
    可信之情況者外，得為證據，刑事訴訟法第159之1 第2項著
    有明文，此係因上開偵查中向檢察官所為之陳述雖仍為審判
    外之陳述，但立法者衡量刑事訴訟法規定檢察官代表國家偵
    查犯罪、實施公訴，依法有訊問被告、證人、鑑定人之權，
    且實務運作時，偵查中檢察官向被告以外之人所取得之陳述
    ，原則上均能遵守法律規定，不致違法取供，其可信性極高
    ，為兼顧理論與實務為由，而對「被告以外之人於偵查中向
    檢察官所為之陳述」，例外規定除有顯不可信之情況者外，
    得為證據。 查本件證人甲○○於95年6月22日於檢察官偵訊
    時所為之證述，業經具結，而被告及其選任辯護人均未具體
    提出上開證人在偵查中所述有何顯不可信之情況以供本院審
    酌、調查，是就證人甲○○於偵查中證述之任意性或真實性
    而言，並不具顯不可信之情況，是該證述自有證據能力。
三、另按被告以外之人於審判外之陳述，雖不符刑事訴訟法第15
    9條之1至第159條之4之規定，而經當事人於審判程序同意作
    為證據，法院審酌該言詞陳述或書面陳述作成時之情況，認
    為適當者，亦得為證據；當事人、代理人或辯護人於法院調
    查證據時，知有刑事訴訟法第159條第1項不得為證據之情形
    ，而未於言詞辯論終結前聲明異議者，視為有前項之同意，
    刑事訴訟法第159條之5亦有明文。查證人即被害人甲○○於
    警詢時所為之陳述及其所簽具之贓物認領保管單及天主教耕
    莘醫院永和分院診斷證明書各一紙，雖均係被告以外之人於
    審判外之言詞及書面陳述，而均屬傳聞證據，惟被告丙○○
    及其選任辯護人迄於原審言詞辯論終結前均未就此部分之證
    據能力聲明異議，且本院審酌上開證人與被告素不相識，僅
    為單純之竊盜、強盜案件被害人，並無曲詞誣陷被告之動機
    ，渠於案發後記憶猶新之情況下所為之言詞及書面陳述，可
    信性甚高，且診斷證明書係醫院所出具之證明文件，均核無
    違法取證及證明力明顯過低之瑕疵，認以之作為證據為適當
    ，故依前開規定，前揭證據資料均例外有證據能力。
四、又卷附之監視器翻拍及贓物照片四幀，係使用科學儀器客觀
    紀錄外在環境及物體現象之證據資料，其性質非屬供述證據
    ，自無傳聞排除之問題，具有證據能力。
貳、實體部分：
一、訊據上訴人即被告丙○○固不否認有於95年5月24日下午1時
    許，至臺北縣中和市○○路380號 「7-11便利商店」內竊取
    旺來麻將線上遊戲光碟片五片之事實，惟矢口否認有何防護
    贓物、脫免逮捕，而當場施強暴之犯行，辯稱：因竊取遊戲
    光碟遭店員發覺，想逃離現場，當時只有用手將他們甩開之
    動作，並沒有毆打乙○○云云。被告原審選任辯護人辯稱被
    告之竊盜行為僅屬未遂，本院審理時辯護人辯稱自始即無脫
    逃之意，其主觀上並非基於脫免逮捕之目的，主觀上亦未曾
    對乙○○有積極施加暴力之行為，乙○○自承並未被被告推
    倒，故其跌倒受傷顯非被告施加暴力所致，被告並無涉犯準
    強盜罪之犯行等語。經查：
（一）按竊盜罪既遂與未遂之區別，應以所竊之物已否移入自己
      支配之下為標準，若已將他人財物移歸自己所持有，即應
      成立竊盜既遂罪。至其後將竊得之物遺棄逃逸，或行竊時
      被人撞見，將竊得之物擲棄，仍無妨於該罪之成立，最高
      法院著有17年上字第509 號判例、71年度台上字第1560號
      判決可資參照。查被告丙○○於原審法院95年9月1日準備
      程序時陳稱：「當天我是因為一時糊塗拿了不屬於我自己
      之遊戲光碟5片，地點是在臺北縣中和市○○路380號之便
      利商店，當時我是以為可以神不知鬼不覺的將遊戲光碟帶
      出便利商店，我要出店門口時，門口有一位超商人員叫我
      把身上偷來的東西歸還」等語（詳原審法院卷第21頁），
      且證人即在場目擊之超商店員甲○○於檢察官偵訊時結證
      稱：「案發當天丙○○到我店裡偷東西，我有看到，因為
      之前他就來過一次，東西有掉，所以我們有注意到可能是
      他偷的，那天他又來，我就特別注意他，他拿線上遊戲的
      光碟藏在他的外套裡，走到門口沒有結帳，我和另一名店
      員就把他攔下來，叫他把東西拿出來，他說他沒有拿，我
      們一直請他拿出來，後來他先拿三片光碟出來，叫我們放
      他走，我說你要全部拿出來，他不要，就轉身往外面跑」
      等語（詳偵查卷第40頁）。另於原審法院審理時到庭具結
      證稱：「有另外一個員工看到被告偷東西，我在倉庫也有
      從監視器上看到，他是偷線上遊戲光碟，他是分了二次偷
      並偷了五片，他沒有結帳就要離開，在超商門口我就與我
      同事把被告攔下來，被告只拿出三片出來，還有二片在身
      上，後來我說還有二片，被告就往外跑……」、「（審判
      長問：另外二片光碟是在何處找到的？）被告在掙脫中，
      從他身上掉出來的」等語（詳原審法院卷第50頁），互核
      被告自白及證人甲○○上開證述之情節大致相符，並無齟
      齬之處，並有超商監視器翻拍照片、贓物照片共四幀及贓
      物認領保管單一紙附卷可按，則被告既於商店貨架上竊取
      遊戲光碟五片後，步行至門口，於遭店員發覺後返還三片
      ，並於與證人乙○○拉扯時，掉出二片，足見被告已將竊
      得之五片遊戲光碟置於其實力支配之下，已達竊盜既遂甚
      明，此與竊得財物之際，即遭發覺，尚未建立穩固之實力
      支配，自有不同。是被告之原審選任辯護人上開辯護意旨
      稱：被告僅成立竊盜未遂罪等語，顯有誤會。
（二）次按刑法第329 條之準強盜罪，係以竊盜或搶奪，因防護
      贓物，脫免逮捕或湮滅罪證，而當場施以強暴脅迫者為構
      成要件。而所謂強暴，謂直接或間接對於人之身體施以暴
      力，壓制被害人之抗拒，或使被害人處於不能抗拒之狀態
      ；又按刑法第329 條所謂當場，固不以實施竊盜或搶奪者
      尚未離去現場為限，即已離盜所而尚在他人跟蹤追躡中，
      仍不失為當場，最高法院著有82年度台上字第3842號、86
      年度台上字第3280號判決意旨可資參照。又按竊盜或搶奪
      ，因防護贓物、脫免逮捕或湮滅罪證，而當場施以強暴、
      脅迫者，即以強盜論，不以所施強暴、脅迫手段，須至使
      他人不能抗拒程度為成立準強盜罪之要件，此與刑法第32
      8條第1項之普通強盜罪構成要件不同；蓋刑法以其施強制
      之目的，既在防護贓物、脫免逮捕或湮滅罪證，且在時間
      、空間皆與其所犯之竊盜罪或搶奪罪有密切之關連，雖其
      強暴、脅迫行之在後，然性質上與強盜之情節相當，允宜
      準用強盜之列，從嚴論科，此本條之所由設也。而強盜罪
      中之強暴、脅迫行為，係發自使被害人轉移其財物持有狀
      態之奪取財物目的，與準強盜之強暴、脅迫行為，乃出於
      行為人自保之目的，兩者強暴、脅迫行為之本質既有所不
      同，自難謂準強盜罪之強暴、脅迫行為，應與強盜罪之強
      暴、脅迫行為，為相同之評價。 故刑法第329條準強盜罪
      之構成，只須行為人主觀上本乎防護贓物、脫免逮捕或湮
      滅罪證之目的而當場施以強暴、脅迫行為，即足充之，至
      於具體之客觀外在情形如何，是否生傷害結果或至使不能
      抗拒，則非所問，最高法院著有94年度臺上字第2816號判
      決可為參照。查證人乙○○於原審法院審理時到庭具結證
      稱：「（檢察官問：當時發生何事？）二個店員出來說有
      賊仔，賊仔是從店門跑出來，我就當場抓住賊仔之衣領，
      把賊抓起來，是從我正面跑過來，當時賊仔叫我放手，我
      不放手，他要跑走，雙方後來就發生翻滾，我有跌倒也有
      受傷，當時有二個店員是女生在現場」、「我右手指扭傷
      ，右小腿前方擦挫傷」、「我是與被告在拉扯時才跌倒的
      」等語，另證人甲○○於原審法院審理時亦到庭具結證述
      ：「被告只拿出三片出來，還有二片在身上，後來我說還
      有二片，被告就往外跑，我與我的同事就追出去，乙○○
      當時剛好在店外面，就喊抓賊，就跟著我們追過去。後來
      追至 382號左右，我的同事就與乙○○拉住被告，三人都
      倒地，當時我離他們大約一公尺左右，被告就在地上掙扎
      ，身上掉出二片光碟，我的同事就與施先生押住他，當時
      被告之掙扎動作很大」、「（檢察官問：是否當時就把被
      告押住？）因為被告有掙扎之動作，導致乙○○跌倒。三
      人跌倒後又爬起來，當時被告還有逃跑之動作」、「（問
      ：妳於警詢中曾說被告為了脫逃，有以手推倒乙○○，是
      否如此？）是的，我有看到被告以手推倒乙○○，但他應
      該不是很刻意的，我認為他應該是為了要掙脫」、「我有
      看到乙○○有受傷，且乙○○也有說。應是手指去折到，
      乙○○有將長褲捲起來讓我看，其小腿有紅腫擦傷」等語
      （均詳原審法院卷第50頁至第54頁）。證人乙○○於本院
      審理時證稱，抓住被告衣領後，被告要其放手，其並未放
      手，掙扎中兩人都跌倒，被告沒有出手打他等語。證人甲○○於本院審理時證稱，乙○○抓住被告時，被告有想要
      掙脫的動作，被告沒有正面攻擊乙○○，被告是沒有打人
      ，記憶中被告應該沒有推倒乙○○等語。互核比對上開證
      人之證述，大致相符，可知案發當時被告因竊盜犯行敗露
      ，為防護身上尚有之二片遊戲光碟及避免逮捕，於逃離現
      場時，有與尾隨追躡且參與圍捕之路人乙○○發生拉扯之
      事實，至為明確。至於證人甲○○於原審證稱被告以手推
      倒乙○○，應係觀察有誤，此部分尚難採信。乙○○並因
      被告激烈之掙脫行為，致受有下肢挫傷、右側小腿表淺損
      傷及右側上肢挫傷等之傷害，此亦有天主教耕莘醫院永和
      分院診斷證明書一紙在卷可證，被告為防護贓物、脫免逮
      捕所為上開與證人乙○○拉扯致其跌倒之行為，係屬直接
      對於人之身體施以暴力，揆諸前開裁判意旨，已該當刑法
      第329條之「強暴」要件，而成立準強盜罪甚明。被告辯
      稱其並無施強暴之行為，被告辯護人辯稱被告無直接積極
      之強暴行為，不構成當場施暴云云，不足憑採。
（三）綜上各節勾稽以觀，本件事證已臻明確，被告於其實施竊
      盜犯行得手之際，為證人甲○○發覺且逃逸，嗣於逃逸中
      ，遭證人乙○○追及，被告為防護贓物、脫免逮捕，與證
      人乙○○發生拉扯，以此方式對於證人乙○○施加強暴，
      並致證人乙○○成傷等犯行，均堪認定，應予依法論科。
二、核被告丙○○所為，應依刑法第 329條之規定，論以同法第
    328條第1項之強盜罪責。又刑法部分條文雖於94年2月2日修
    正公布，並於被告犯罪行為後之95年7月1日施行，然本件適
    用之法條，均未經修正，尚無新舊法比較問題之適用，併予
    指明。被告竊盜行為被查獲後，交出三片遊戲光碟，而其被
    證人乙○○抓住後，雖欲脫逃而與乙○○發生拉扯，惟並無
    正面攻擊乙○○之行為，其應非兇狠之徒，而其竊盜財物價
    值甚微，本院認縱科以法定最低刑，猶嫌過重，犯罪情狀尚
    堪憫恕，爰依刑法第59條之規定，酌減其刑。被告行為後刑
    法第59條業經於94年2月2日修正公布，並於95年7月1日施行
    ，修正後該條文字修正為「犯罪之情狀可憫恕，縱科以法定
    最低刑猶嫌過重者，得酌減輕其刑」。此項修正無有利不利
    被告之情事，自應適用修正後刑法該條之規定。
三、原審因而予以論罪科刑，固非無見。惟查被告並無毆打證人
    乙○○之行為，證人乙○○亦無毆打被告，雙方僅係互相拉
    扯，有如前述，原判決於事實及理由欄認定被告與犯人乙○○扭打，認定事實顯有錯誤；被告並無以手推倒乙○○，原
    判決以證人甲○○有誤之觀察，認定被告推倒乙○○，亦非
    正確。被告上訴，否認對乙○○施暴，認其行為僅成立竊盜
    罪，雖無可採，惟原判決既有可議，自應由本院將之撤銷改
    判。爰審酌被告犯罪之動機、目的、實施準強盜罪之手段係
    以拉扯之方式致被害人乙○○受傷，犯罪情節尚非重大，所
    竊財物僅值 1,226元，且已悉數由店家領回，被害人乙○○
    之傷勢並非嚴重，及其犯後態度等一切情狀，量處有期徒刑
    年。
據上論斷，應依刑事訴訟法第369條第1項前段、第364條、第299
條第1項前段，刑法第59條、第329條、第328條第1項，判決如主
文。
本案經檢察官鄭富銘到庭執行職務。
中　　華　　民　　國　　96　　年　　3 　　月　　30　　日
　　　　　　　　　刑事第十二庭  審判長法　官   蔡永昌
　　　　　　　　　　　　　　　　　　  法　官   張正亞
　　　　　　　　　　　　　　　　　　  法　官   陳榮和
以上正本證明與原本無異。
如不服本判決，應於收受送達後十日內向本院提出上訴書狀，其
未敘述上訴之理由者並得於提起上訴後十日內向本院補提理由書
（均須按他造當事人之人數附繕本）。
                                      書記官    劉麗芬
中　　華　　民　　國　　96　　年　　4 　　月　　3 　　日
附錄本案論罪科刑法條全文：
刑法第329條
竊盜或搶奪，因防護贓物、脫免逮捕或湮滅罪證，而當場施以強
暴脅迫者，以強盜論。
刑法第328條第1項
意圖為自己或第三人不法之所有，以強暴、脅迫、藥劑、催眠術
或他法，至使不能抗拒，而取他人之物或使其交付者，為強盜罪
，處五年以上有期徒刑
